【裁判字號】    95,聲再,100
【裁判日期】    950818
【裁判案由】    聲請再審
【裁判全文】
臺灣高等法院臺中分院刑事裁定         95年度聲再字第100號
再審聲請人
即受判決人  甲○○
上列聲請人因背信案件，對於本院94年度上易字第1159號中華民
國95年5月17日確定判決（起訴案號：臺灣苗栗地方法院檢察署
93年度偵字第1597號）聲請再審，本院裁定如下：
    主  文
再審之聲請駁回。
    理  由
一、聲請意旨略稱：本案土地係聲請人即受判決人先於85年4月
    27日以450萬元價格獨自購買，簽約時即支付其中150萬元價
    款，並於同年5月初以受判決人名義送件登記，案外人曾春
    陵與告訴人林武安嗣於85年5月12日始要求入股，原判決認
    定上開土地係其與曾春陵及告訴人三人出資以受判決人名義
    登記，與事實尚有出入。又其以與告訴人合夥之苗栗縣大湖
    鄉○○段第1247、1249號（其後分割為同段第1249號等7筆
    ）土地全部，為大湖農會設定抵押並借貸款項，事先係經告
    訴人同意，且所借得款項均用以支應雙方合夥土地之整地開
    發費用，並無背信犯行。至其以苗栗縣大湖鄉○○段第1249
    號部分合夥土地，為案外人陳金滿設定權利價值新臺幣（下
    同）250萬元第2順位抵押權一事，亦經事前徵得告訴人同意
    ，並未構成犯罪。聲請人即受判決人與配偶張火妹就上開土
    地，花費多年心血，除購買椪柑、桶柑苗150株，楊桃、楊
    梅等果樹50餘棵，並買進300棵梅苗接枝造景，復於老屋後
    方加蓋鐵皮屋，上開土地自未開發至開發完成，歷經艱辛，
    所貸款項根本不敷支出，原判決認定其造景植栽不多，殊不
    合理云云，並提出不動產買賣契約書、合夥契約書、借款申
    請書、農地合約書、郵局存證信函、張火妹聲請戶籍謄本並
    由林武安、劉煜明親手簽字條、苗栗縣政府函（以上均為影
    本）、地籍圖謄本、系爭土地地上物及植栽照片、傾倒廢土
    照片及原判決繕本等件為證，依刑事訴訟法第420條第1項第
    1、3、6款（聲請書誤繕為同法第420條第1、3、6項）及第
    421條規定，聲請再審。
二、按有罪之判決確定後，有「原判決所憑之證物已證明其為偽
    造或變造者」或「受有罪判決之人，已證明其係被誣告者」
    ，固得為受判決人之利益，聲請再審。然上開情形之證明，
    以經判決確定，或其刑事訴訟不能開始或續行非因證據不足
    者為限，始得聲請再審，刑事訴訟法第420條第1項第1、3款
    及同條第2項定有明文。是依前揭規定，足徵以該法第420條
    第1項第1、3款事由聲請再審，原則上本應有確定判決證明
    原判決所憑證物係屬偽造或變造或受判決人係被誣告之事實
    。然若因人犯死亡不能開始訴訟，或於審理中死亡不能續行
    訴訟，致不能得確定判決者，方得以他法證明，請求再審（
    最高法院20年抗字第59號裁定意旨參照）。本件聲請人即受
    判決人甲○○依刑事訴訟法第420條第1項第1、3款聲請再審
    ，未據提出確定判決以證明原判決所憑證物係屬偽造或變造
    或受判決人係被誣告之事實，復未釋明具有「其刑事訴訟不
    能開始或續行，非因證據不足」之情事存在，其聲請即與首
    揭規定不合。次按有罪之判決確定後，依刑事訴訟法第421
    條規定，因重要證據漏未審酌而聲請再審者，應於送達判決
    後20日內為之，同法第424條定有明文。本件聲請人即受判
    決人對本院94年度上易字第1159號95年5月17日確定判決另
    以刑事訴訟法第421條規定因重要證據漏未審酌而聲請再審
    ，然查該判決業經聲請人即受判決人於95年5月23日親自收
    受送達，有送達證書附於本院94年度上易字第1159號背信案
    卷可稽（見同上卷第172頁），聲請人即受判決人至95年6
    月21日方提出本件聲請，有其蓋有本院收狀日期戳章之聲請
    再審狀存卷足參，本件之聲請顯已逾該案判決送達後之20日
    期限，核與上揭法條規定有違，其聲請於法不合。
三、按刑事訴訟法第四百二十條第一項第六款所謂發見確實之新
    證據，係指該證據於最後事實審法院判決前已經存在，為法
    院、當事人所不知，或審判當時不及調查審酌之證據，至其
    後始行發見，且就證據本身形式上觀察，固不以絕對不須經
    過調查程序為條件，但必須就該證據連同原確定判決中認定
    事實存在之積極證據與相反之消極證據全體予以觀察，經自
    由證明程序，顯然可認為足以動搖原有罪確定判決之事實基
    礎，而為受判決人無罪、免訴、免刑或輕於原判決所認罪名
    之判決者為限。故受理聲請再審之最後事實審法院，應就聲
    請再審理由之所謂「新證據」，是否具備事實審判決前已經
    存在，為法院、當事人所不知，事後方行發見之「嶄新性」
    ，及顯然可認足以動搖原有罪確定判決，應為無罪、免訴、
    免刑或輕於原判決罪名之「顯然性」二要件，加以審查，二
    者缺一不可。倘未具備上開二種特性，即不能據為聲請再審
    之原因 (最高法院九十三年度臺抗字第九八號裁定意旨參照
    )。查本件聲請人即受判決人所據以提起再審聲請之不動產
    買賣契約書、合夥契約書、借款申請書、農地合約書、郵局
    存證信函、張火妹聲請戶籍謄本並由林武安、劉煜明親手簽
    字條等件影本，均經聲請人即受判決人於原確定判決案件之
    偵審程序中提出在卷，經本院調取本院94年度上易字第1159
    號聲請人即受判決人背信案件全卷查核無訛。至其另提出之
    苗栗縣政府85年11月21日府農保字第138011函、苗栗縣大湖
    鄉○○段第1249號土地地籍圖謄本、系爭土地地上物及植栽
    照片、傾倒廢土照片，固為事實審法院於判決前未經發現，
    不及調查斟酌者，然前開苗栗縣政府函文係通知該府就聲請
    人所申請使用農地水土保持處理乙案，將定期派員會勘之旨
    ，有該函影本在卷可佐。而苗栗縣大湖鄉○○段第1249號土
    地地籍圖謄本，僅在顯示大湖段第1249號土地分割為1249、
    1249－1、1249－2、1249－3、1249－4、1249－5、1249－6
    等7筆土地後，各該地與鄰地即第1247、1248號土地之分布
    情形及相互位置，揆其函文意旨及地籍圖顯示土地分布情形
    ，與本件聲請人即受判決人有無背信犯行並無關聯，從上開
    證據本身形式上觀察，並不足以動搖原有罪確定判決之事實
    基礎，即與聲請再審應具備之證據顯然性不合。又原確定判
    決係於95年5月17日宣判，聲請人即受判決人所提出系爭土
    地於95年5月24日遭人傾倒廢土之照片，及95年5月30日清點
    上開土地植栽照片，均非原確定判決宣判前業已存在之證據
    ，即與刑事訴訟法第420條所謂「新證據」，需具備事實審
    判決前已經存在，為法院、當事人所不知，事後方行發見之
    「嶄新性」要件不符，況上開照片從形式上觀察，亦不足以
    認定確可動搖原有罪確定判決。至聲請人即受判決人聲請意
    旨所指告訴人入股經過、其以本案土地向大湖農會抵押借款
    及為陳金滿設定第2順位抵押權、其與配偶張火妹為本案土
    地造景植栽之付出等情，均經原確定判決詳予認定並說明所
    憑之依據，聲請人所提證據，關於苗栗縣政府函文、地籍圖
    謄本，及植栽、傾倒廢土照片，從形式上觀察，顯然不足以
    動搖原確定判決，不具有聲請再審證據所應具備之顯然性，
    其餘證據及植栽、傾倒廢土照片復不具備嶄新性，並無聲請
    意旨所指發現確實新證據之情形，其再審之聲請即無理由。
四、綜上所述，本件聲請人即受判決人依刑事訴訟法第420條第1
    項第1、3、6款 (聲請書誤繕為同法第420條第1、3、6項)及
    第421條規定，聲請再審，惟其所舉聲請再審之理由，核與
    上開法條所定要件皆不符合，自難認有再審之理由，其聲請
    應予駁回。
五、據上論斷，應依刑事訴訟法第433條、第434條第1項，裁定
    如主文。
中    華    民    國    95    年    8     月    18    日
               刑事第十一庭  審判長法  官  黃  梅  月
                                   法  官  林  宜  民
                                   法  官  黃  日  隆
上列正本證明與原本無異。
不得抗告。
                                   書記官  籃  營  昌
中    華    民    國    95    年    8     月    18    日
                                                      Ｆ


司法院資訊處製作；財團法人民間司法改革基金會備份。
